【裁判字號】    95,上易,235
【裁判日期】    950704
【裁判案由】    詐欺
【裁判全文】
臺灣高等法院臺南分院刑事判決         95年度上易字第235號
上  訴  人
即  被  告  丙○○
選任辯護人  林重仁律師
上  訴  人
即  被  告  丁○○
上列上訴人因詐欺案件，不服臺灣雲林地方法院94年度易字第48
7號中華民國95年4月6日第一審判決（起訴案號：臺灣雲林地方
法院檢察署94年度調偵字第27號），提起上訴，本院判決如下：
    主  文
原判決撤銷。
丙○○、丁○○共同意圖為自己不法之所有，以詐術使人將第三
人之物交付，丙○○處有期徒刑壹年捌月，緩刑肆年；丁○○處
有期徒刑貳年貳月。
    事  實
一、丁○○、丙○○與乙○○係同業舊識，於九十三年六月間（
    起訴書載為八月間），丙○○、丁○○得知乙○○之母甲○○○欲出售其所有坐落臺中縣太平市○○段二四地號土地及
    其地上建物建號臺中縣太平市○○段五、九號，門牌號碼分
    別為臺中縣大興二一街九八巷六號與十六號之房地，而委由
    乙○○處理。詎丙○○、丁○○竟共同基於意圖為自己不法
    所有之犯意聯絡，推由丁○○在不詳地點，向乙○○佯稱丙○○頗有資力，且具藥師之身分，有意願購買上開房地，乙○○不知此係丙○○及丁○○之設局，誤以為丙○○有意購
    買，雙方先以口頭約定買賣價金為新臺幣（下同）六百三
    十萬元。惟丙○○、丁○○為能提高向銀行貸款之金額以朋
    分花用，丙○○向乙○○表示只能支付三十萬元訂金，其餘
    之款項要向銀行貸款籌措，丙○○、丁○○復佯稱為能向銀
    行貸得較多之金額，須訂立高於實際買賣價金之書面契約書
    ，乙○○不疑有他，遂於九十三年八六日隨同丙○○、丁○○至雲林縣斗南鎮○○里○○路○段五五０之五號鍾文魁代
    書事務所，在鍾文魁代書之見證下，由乙○○代理其母與丙○○立一份八百萬元之買賣契約書，供貸款及辦理移轉登記
    之用。簽訂書面契約時，丙○○當場交付面額三十萬元之訂
    金支票及面額六百萬元支付尾款之本票予乙○○收執，於簽
    約後數日，丁○○再郵寄面額一百七十萬元支付第一期款之
    支票予乙○○收執，乙○○相信丙○○具藥師之身分，且頗
    有資力，復為舊識好友丁○○介紹之買主，且有簽發票據擔
    保付款，應屬可靠，遂陷於錯誤，乃同意將房地透由鍾文魁
    代書辦理過戶予丙○○，在代書處洽談簽訂契約時，鍾文魁
    代書表明貸款銀行向來由代書所找，但丁○○、丙○○為有
    效掌控銀行撥款之動向，並刻意避開代書監控尾款找清之程
    序，丁○○乃向鍾文魁代書藉詞，伊可找到貸款額較高之銀
    行，向銀行辦理貸款事宜，及找清程序，不必假手鍾代書，
    只要照著辦就可以，鍾文魁見找貸款銀行之事不必由其經手
    ，乃於同年八月三十日著手辦理房地移轉登記事宜，並於九
    十三年九月一日移轉登記完畢。嗣丁○○果接洽到願意貸款
    之銀行，隨即通知鍾文魁辦理抵押貸款設定，並於同年九月
    十六日設定完畢。丁○○接洽成功之臺中商業銀行內新分行
    ，於九十三年九月二十二日將核貸金額六百四十萬元，直接
    撥入丙○○之帳戶後，丙○○旋將貸得之款項，其中三百
    二十萬元自己留用，並於同日將二百六十萬元匯入丁○○之
    臺中商業銀行帳戶，另外之六十萬元亦於同日以現金交付予
    丁○○，其二人即朋分花用此筆貸款。嗣乙○○見銀行撥款
    日，未有尾款金額匯入其母之指定帳戶，遂向鍾文魁查證，
    鍾文魁代書查證後，告知貸款已經撥下，而丙○○將貸款中
    二百六十萬元匯入丁○○之帳戶，乙○○知悉後頗為震驚，
    經向丙○○、丁○○交涉未有結果，受有六百萬元（已收受
    訂金三十萬元）之損害，始知受騙。
二、案經乙○○、甲○○○訴由臺灣雲林地方法院檢察署檢察官
    偵查起訴。
    理  由
一、訊之上訴人即被告丙○○、丁○○均坦承，由丙○○具名於
    九十三年八月六日與乙○○之母甲○○○（由乙○○代理）
    簽訂系爭房地價金八百萬元之買賣契約，簽約時丙○○所交
    付予乙○○之三十萬元訂金支票，告訴人乙○○業已兌現，
    而貸款銀行臺中商業銀行內新分行是丁○○所找，該銀行貸
    款之六百四十萬元全數匯入丙○○之銀行帳戶，並未將其中
    之六百萬元交付予乙○○以支付購屋款，而係丙○○留用三
    百二十萬元，其中二百六十萬元則匯入丁○○之銀行帳戶，
    另有六十萬元現金，丙○○直接交給丁○○收受等情，惟矢
    口否認有詐欺取財犯行，被告丙○○辯稱：(一)丁○○跟我說
    ，乙○○與他的先生打離婚的官司，要辦脫產手續，要將房
    子過戶給我，我是基於朋友的立場幫忙的，乙○○有答應二
    間房屋中一間之貸款金額借我使用。(二)第二次我們見面時，
    我將一百七十萬元支票和六百萬元本票交給代書，代書又交
    給乙○○，乙○○再交給丁○○，而丁○○再交給我，若是
    真買賣，乙○○不會退還給我。(三)六十萬元部分，是丁○○
    說他要暫時使用，而二百六十萬元是要交付給乙○○，我與
    乙○○不熟識，我與丁○○比較熟，我才會請丁○○幫我轉
    交給乙○○。另外六十萬元是以現金方式交付給丁○○，他
    說他要使用云云。被告丁○○之辯稱：(一)我是本件買賣之中
    間人，但確實沒有買賣行為。當初乙○○是想要以我做買主
    ，但我是拒絕往來戶，如果以我做買受人的話，一定沒有辦
    法貸到款，因此才登記在丙○○的名下，我們貸款的目的是
    要讓我們三個人（我、丙○○、乙○○）都可以使用到這筆
    貸款，而利息各自負擔。(二)在房子過戶給丙○○之前，乙○○拿丙○○簽發之一百七十萬元支票和六百萬元本票給我，
    我再交給丙○○，因丙○○是我找來的人頭，我要保障他，
    我怕乙○○當做真的買賣。(三)丙○○匯款二百六十萬元給我
    ，是我跟他借的，另外的六十萬元現金，丙○○記錯了，應
    該是四十萬元，這筆費用中的二十萬元，是用來投資我經營
    之保康之家，本來他要認購二股，後來只認購一股，因此我
    將另外的二十萬元匯還給他云云。
二、經查：
  (一)右揭事實業據告訴人乙○○於九十四年五月二十五日及原審
    審理時之指訴被告丁○○、丙○○共謀詐騙將系爭房地過戶
    給丙○○，再持此房地向銀行貸款，然貸款金額並未清償買
    屋之價金，乙○○僅收受三十萬元訂金，尚有六百萬元之價
    金未受償，該貸款金額係由丙○○、丁○○朋分花用。核與
    證人鍾文魁於警詢、偵查及原審證述情節相符。並有授權書
    、不動產土地建物買賣契約書附卷可證。是乙○○確係受其
    母甲○○○之委託代為處理賣屋事宜，而丙○○、甲○○○
    雙方訂立八百萬元之書面契約書，賣方是由乙○○代理。而
    丁○○、丙○○未讓代書介入代尋貸款銀行及尾款找清程序
    ，係為有效掌控銀行撥款之動向，不必受制於代書，才能遂
    行詐欺犯行。
  (二)本案土地買賣金額為六百三十萬元，有發票日九十三年八月
    六日（發票人丙○○）、面額新臺幣三十萬元支票一紙及九
    十三年九月二十日到期（發票人丙○○）面額六百萬元之本
    票一紙可證。而冒貸得款六百四十萬元後，被告丙○○與丁○○均分各得三百二十萬元，有臺中商業銀行入戶電匯通知
    單證明丙○○將貸款金額中之二百六十萬元匯予丁○○外，
    並經丙○○證明另付予現金六十萬元無訛。
  (三)坐落臺中縣太平市○○段二四號土地及坐落臺中縣太平市○○段建號五（即大興二一街九八巷六號）、建號九（即大興
    二一街九八巷十六號）建物均為甲○○○所有，有所有權狀
    暨上開土地、建物之登記簿謄本在卷可稽。嗣以買賣為由移
    轉所有權登記予丙○○，而丙○○再以上開土地及建物向臺
    中商業銀行借貸六百四十萬元，亦有登記為丙○○所有坐落
    太平市○○段二四號土地登記公務用謄本及登記為丙○○所
    有權狀；坐落臺中縣太平市○○段建號五（即大興二一街九
    八巷六號）、建號九（即大興二一街九八巷十六號）建物登
    記公務用謄本暨其設定抵押權相關之土地登記申請書、印鑑
    證明、臺中商業銀行內新分行九十三年十二月十六日發函檢
    附之丙○○於九十三年間申辦貸款之相關資料（含臺中商業
    銀行授信資料查詢單）在卷足憑。是系爭房地於買賣契約簽
    訂後移轉登記至丙○○名下後，由丙○○具名向銀行辦理抵
    押貸款，該核貸金額六百四十萬元於九十三年九月二十二日
    撥至丙○○之帳戶，亦堪認定。
  (四)被告丁○○辯稱其所得款項為投資款或借款一節，因丙○○
    原先約定貸款後給付價金六百萬元予乙○○，其無權私下將
    二百六十萬元匯予丁○○使用，若丁○○、丙○○、乙○○
    三方面另有口頭協議，均分三等份或二等份使用貸款（無此
    協議，以下詳述），丙○○亦無權將此二百六十萬元借給丁○○使用，使原先應交付給乙○○使用之部分轉化成丙○○
    與丁○○間之借款，而還款日期竟約定一年，排除乙○○短
    期內使用貸款之可能，益徵無此協議存在，此借款切結書之
    書立，反顯被告欲蓋彌彰之作為，不足採信。
  (五)至於佣金字據（詳原審卷第二四頁）為乙○○立予丁○○收
    執，其金額為一百四十一萬元，經乙○○證稱：該佣金字據
    ，係丁○○要求於買賣立後為能向銀行貸得多些金額，而另
    立成交價為八百萬元之契約，但實際成交價為六百三十萬元
    ，差價為一百七十萬元，丁○○怕貸款直接由乙○○領取造
    成其損失，因而要求乙○○簽立佣金子據，但乙○○為保障
    丁○○欠其二十九萬元，而將原約定佣金字據所約定之一百
    七十萬元扣除二十九萬元，故乙○○認係受丁○○之騙才立
    下一百四十一萬元之佣金字據。
三、關於被告所辯不足採信之理由：
  (一)被告丙○○、丁○○就貸款如何使用之協議供述不一致，丙○○供稱協議其可使用貸款之一半云云（詳原審卷第二九、
    一五三頁），丁○○供稱：協議其與丙○○、乙○○三個人
    平均使用貸款，利息各自負擔云云（詳丁○○九十三年十一
    月九日警詢筆錄、原審卷第二七頁反面、第一七九頁）。然
    均為乙○○所否認，且被告等之供述互有齲齬，要無可採。
    參以丁○○供稱伊只是作中間傳達人，以假買賣方式來貸款
    ，是雙方面，不是三方面之協議，協議時沒有三個人同時在
    場云云（詳原審卷第一七八頁）。徵諸丙○○供稱系爭不動
    產過戶於其名下之原因（乙○○欲脫產）及配合過戶之誘因
    （可使用貸款金額一半），都是丁○○向伊說的，伊沒有求
    證於乙○○，丁○○說以五年的時間償還，只要付銀行利息
    ，不必給乙○○利息云云（詳審理卷第一四七、一四八頁）
    。若本件係假買賣，乙○○又急迫需求資金，其對於貸款可
    使用之成數自會相當在意，豈有未經三方當面協議清楚，達
    成其可使用之成數之理。又乙○○若同意以其母之不動產，
    以假買賣方式辦理貸款供丙○○、丁○○使用，並不要求丙○○、丁○○必須支付利息給自己，卻大方的任由丙○○、
    丁○○無償使用五年（此係丙○○之供述），倘丙○○、丁○○無法支付各應付予銀行之利息時，該不動產經銀行拍賣
    ，其母之不動產將不保，如何向其母交待，顯違常情。再者
    ，被告丙○○、丁○○均供稱，除了買賣契約，沒有另外訂
    立信託登記契約（暫時登記予丙○○名下），而丙○○簽發
    之本票、支票，經丁○○之要求，均已返還丙○○，乙○○
    可謂無任何擔保，寧有此事，是被告二人之卸責辯詞，難以
    自圓其說。
  (二)又本件若係假買賣，僅係形式上讓代書相信符合正常付款之
    用即可，要無讓訂金支票兌現之必要，況且丙○○供稱，案
    發後其才找乙○○還三十萬元訂金，但乙○○不返還云云（
    詳審卷第一五八頁），惟從九十三年八月六日訂約時交付訂
    金至同年九月二十二日銀行撥款止，此期間已經過一個月以
    上，丙○○並未積極催討，直到案發後始催討，自不合理。
    而系爭房地原係登記在甲○○○之名下，非乙○○名下，乙○○自不必擔心離婚後與其夫分配財產，要無脫產之必要。
    乙○○若無出賣之真意，僅係需求資金，其既已持有可供辦
    理抵押貸款之齊備文件，自覓代書辦理貸款，或自行向銀行
    接洽貸款即可，要無另尋人頭辦理假買賣，再向銀行貸款之
    必要，況被告二人所辯，協議三方均分使用貸款，或分成二
    份，貸款金額半數之三百二十萬元約定由乙○○、丁○○共
    同使用，反使其得使用之金額大符減少，殊難想像。而系爭
    不動產向國泰保險股份有限公司設定有本金最高限額抵押權
    一百二十萬元，本件買賣契約簽訂後，乙○○於九十三年八
    月十三日清償貸款一百萬元，已據乙○○證述明確，並有臺
    中縣太平地政事務所網路異動索引可按（詳原審卷第一三０
    頁），應屬實情。倘協議三方均分使用貸款，乙○○實際可
    使用之貸款金額才一百十餘萬元，若分成二份，丁○○使用
    六十萬元，其餘二百六十萬元由乙○○使用（丙○○之供述
    ），則實際可使用之貸款金額才一百六十萬元，有違籌措資
    金使用之本意，而其只能實際使用少部分金額，其母之不動
    產已落入他人名下，可供擔保之票據皆已返還丙○○，毫無
    保障，以乙○○大學程度之智識，自無可能同意如此不利之
    協議。
  (三)本件貸款金額丙○○匯款二百六十萬元予丁○○，另有六十
    萬元丙○○是以現金交付予丁○○，丙○○自己留用三百二
    十萬元，已據被告丙○○於本院供述明確。如此分配方式，
    洽好被告二人均分六百四十萬元之貸款，自係排除林姿使用
    貸款之可能。被告丁○○於本院審理時雖供稱：「現金部分
    丙○○只交付四十萬元，而且該四十萬元是丙○○投資其經
    營之保康之家」云云。然此為被告丙○○所否認，參諸被告
    丁○○於偵查中檢察官訊問時供稱：「他（丙○○）有匯二
    百六十萬元和現金四十萬元給我，另外二十萬元現金是他投
    資我經營安養中心之股金。」（詳九十四年五月二十五日偵
    訊筆錄），核與丙○○供述另以現金交付六十萬元之供述吻
    合，退而言之，縱丁○○供稱伊僅收到丙○○交付四十萬元
    現金一節屬實，惟丙○○已讓乙○○兌領三十萬元，該三十
    萬元係丙○○之金錢，丙○○倘僅交付予丁○○四十萬元之
    現金，分得較多之貸款金額，亦無不妥。至於丁○○雖提出
    匯款申請書三紙，證明丙○○交付之現金四十萬元是投資保
    康之家之入股金，原先承諾加入二股，最後只願加入一股，
    才退還二十萬元給丙○○之說詞，已為丙○○堅決否認，而
    該匯款申請書之總金額是二十八萬元，要與丁○○供述退還
    二十萬元入股金不符，自難以有利被告丁○○之認定。
  (四)再者，系爭不動產之買賣契約書記載有乙○○及丙○○之聯
    絡電話，有上開買賣契約書可參，丙○○縱使不知乙○○住
    處之所在，然貸款金額之一半三百二十萬元，或二百六十萬
    元（丙○○辯稱丁○○向其表示要使用六十萬元，二百六十
    萬元是透由丁○○轉交），丙○○應可依買賣契約書上記載
    之乙○○電話，直接向乙○○聯絡匯款事宜即可，要無逕匯
    款予丁○○，再由丁○○轉交給乙○○之必要，如此不僅丁○○要再次轉帳、匯款予乙○○或提領現金給乙○○，造成
    不必要之風險，亦無法掌控丁○○是否確依其指示交款予乙○○，益證上開共同協議使用銀行貸款之說詞，難以採信。
  (五)上開授權書上記載款項（貸款金額）應匯入甲○○○在中國
    信託銀行中港分行之指定帳戶，即制約丙○○應將貸款金額
    匯入上開甲○○○之指定帳戶，參諸乙○○證稱：「鍾代書
    說銀行二十二日撥款，直到九月二十二日時我母親的帳戶沒
    有這筆費用（入帳金額），我打電話給鍾代書，他認為很嚴
    重，我們（指乙○○、丙○○）就去找丁○○，他都不理我
    ，直到我們被趕出來」等語（詳原審卷第四五頁）。被告丙○○亦於本院審理時印證，其匯款予丁○○後，曾與乙○○
    前往丁○○處究明，卻被丁○○趕出來之情節，佐以被告丁○○於原審供述，乙○○、丙○○前去找伊協議分錢，態度
    很兇，而該筆二百六十萬元貸款伊已動支，除賠償在保康之
    家摔死之病患一百萬元之外，將其中五十萬元付給廠商，另
    外六十萬元支付員工薪資等語，可見已花用將罄。丁○○若
    對於三方使用貸款金額之多寡與丙○○、乙○○持不同意見
    ，自應等三方協調好，再予動用，豈可逕行動支，使乙○○
    無使用之機會，要與三方協議使用貸款之說詞自相予盾。再
    者，證人鍾文魁於原審證稱：「到了星期三（九月二十二日
    ）我打電話去銀行問，銀行人員跟我說已經撥款，我發現有
    問題的時候，我有打電話給乙○○說銀行已經撥款，並且去
    找丙○○，丙○○的太太知道事情之嚴重性以後，我們（鍾
    文魁與丙○○及丙○○之太太）一起到臺中的銀行，但已經
    匯款了，我告訴乙○○後，乙○○的反應是很訝異，丙○○
    我感覺到他不是很主動，也不是很緊張，如是正常買賣的話
    ，這個要找清了，他應該會緊張，這筆錢有一些是到丁○○
    之帳戶，當時我跟丙○○的太太說怎麼會轉到丁○○的帳戶
    裡面，他的太太才會認為事情很嚴重」等語（詳原審卷第七
    十、七一頁）。可見乙○○相信丙○○會將貸款匯入其母甲○○○之指定銀行帳戶，但銀行撥款日未見此筆入帳，求證
    於證人鍾文魁，始知丙○○已將二百六十萬元匯予丁○○，
    甚感驚訝，因此連袂與丙○○前往丁○○處究明事理，竟遭
    丁○○趕走不友善之對待，以及丙○○被發覺匯款予丁○○
    後，顯得處處被動，事不關己，不是很緊張之態樣等情以觀
    ，乙○○、鍾文魁之證述應屬可信，是丁○○、丙○○所辯
    乙○○同意彼等使用貸款，本件是假買賣云云，難以採信。
  (六)被告丙○○雖交付面額一百七十萬元支票及六百萬元本票予
    乙○○，然此舉只是為取信於乙○○，事後丁○○向乙○○
    詐騙稱，本件實際買賣價金六百三十萬元，買賣雙方簽訂之
    書面契約係八百萬元，有一百七十萬元之價差，該一百七十
    萬元支票應返還丙○○，否則丙○○會擔心，丁○○並要求
    乙○○立下佣金字據之名目，佯稱如此才能符合真正買賣金
    額，乙○○不疑有詐，乃將一百七十萬元之支票寄給丁○○
    ，並立下一百四十一萬元之佣金字據予丁○○（即扣除丁○○積欠乙○○二十九萬元之款項），連同一百七十萬元之支
    票寄給丁○○，丁○○再將此一百七十萬元之支票交給丙○○。另六百萬元之本票，丁○○係向乙○○誆騙稱，先交予
    伊保管，因丙○○擔心乙○○屆時不予返還，若貸款成功才
    會還給丙○○等語，乙○○不知是詐騙技倆，遂亦將六百萬
    元本票交由丁○○保管，而丁○○隨後亦將之交還給丙○○
    等情，已據證人乙○○於本院審理時證述明確，本院基於下
    列之理由，認證人乙○○之證述可信，乙○○之所以將一百
    七十萬元支票及六百萬元之本票交給丁○○，應係受丁○○
    之騙，以為如此處理，合乎情理，且無不妥，尚不足以有利
    被告二人之認定：
  (1)乙○○對丁○○有相當之信任關係，丁○○於本院供稱其與
    乙○○係朋友關係，並以小妹稱呼乙○○，而本件買賣契約
    之中人（仲介）原係丁○○，因丁○○不具仲介之資格，代
    書鍾文魁乃將中人之記載刪除，已據證人鍾文魁證述明，乙○○亦證述事成會包紅包給丁○○答謝等情，對於乙○○而
    言，丁○○除係好友外，並為本件買賣之仲介人，在此信任
    關係下，對於丁○○非不合理之要求，自不會加以懷疑。
  (2)由於此信任關係存在，丁○○主動要求保管六百萬元本票，
    俟乙○○拿到貸款金額，丁○○再將本票返還丙○○，以安
    撫丙○○，亦屬合情合理，乙○○自難以拒絕，惟丁○○竟
    將本票返還丙○○，使得乙○○欠缺保障，卻獨厚丙○○，
    只在意保障丙○○之權益，顯有可疑，合理之推論，當係另
    有所圖。若乙○○事先知悉丁○○在其未拿到貸款前，就將
    本票返還丙○○，乙○○是否會將本票交給丁○○保管，則
    另當別論。
  (3)丁○○於原審供稱，因係假買賣所以沒有提到佣金之事情（
    詳原審卷第一六八頁），如丁○○所言，乙○○既無支付佣
    金之必要，卻主動書立佣金字據予丁○○，自顯突兀，況六
    百三十萬元或八百萬元之買賣價金卻要支付一百四十一萬元
    之佣金，顯屬過高，乙○○當不致於主動立下如此高額之佣
    金字據予丁○○。據此可認，該佣金字據係乙○○因應丁○○之要求而書立，參諸該佣金字據之金額為一百四十一萬元
    ，乙○○證稱因丁○○尚欠其二十九萬元，因此扣除之，經
    核對丁○○提出之臺灣企銀存摺及託收票據明細，乙○○確
    於九十三年八月二十七日、九十三年九月九日各匯款五萬元
    、二萬元給丁○○，九十三年八月二日丁○○亦有收受乙○○農民銀行面額五萬元支票一紙，參以被告丁○○供稱：「
    乙○○拿二張票給伊，說要入股，在臺中時有再拿給伊二萬
    元或三萬元之現金給伊說要入股，乙○○有開一張八到十萬
    元之支票給伊，伊交給裝潢的廠商」等語（詳原審卷第一八
    三頁），可知丁○○、乙○○間確有資金往來，而此佣金字
    據丁○○收受後未要求乙○○更改金額，可悉丁○○亦認同
    如此處理。執此，乙○○所述，丁○○騙其退還一百七十萬
    元支票之同時書立佣金字據，以符合實際買賣金額之情節，
    應屬可信。而被告丙○○、丁○○向乙○○騙回一百七十萬
    元之支票及六百萬元之本票後，不僅無虞乙○○持此票據向
    丙○○求償，復可移花接木，將乙○○退回票據予丙○○之
    事實轉化為雙方係假買賣之憑據，以圖卸責任，要屬灼然明
    甚。
  (六)綜上所述，被告二人之辯解，均不足採信，事證明確，犯行
    可以認定。
四、按刑法施行法於九十五年六月十四日增訂第一條之一第一項
    規定：「中華民國九十四年一月七日刑法修正施行後，刑法
    分則編所定罰金之貨幣單位為新臺幣。」第二項規定：「九
    十四年一月七日刑法修正時，刑法分則編未修正之條文有罰
    金者，自九十四年一月七日修正施行後，就其所定數額提高
    為三十倍。但七十二年六月二十六日至九十四年一月七日新
    增或修正之條文，就其所定數額提高為三倍。」被告等本案
    所犯之罪，自應依法將法定刑罰金額度提高三十倍。惟上開
    增訂條文公布生效前，罰金罰鍰提高標準條例第一條規定提
    高二倍至十倍，又依現行法規所定貨幣單位折算新臺幣條例
    第二條規定，銀元以新臺幣三倍折算之，仍較新法有利於被
    告，自應依刑法第二條第一項前段規定適用行為時之罰金罰
    鍰提高標準條例第一條規。
五、核被告丁○○、丙○○所為，係犯刑法第三百三十九條第一
    項之詐欺取財罪。告訴人乙○○係代理其母與丙○○簽訂買
    賣契約，係直接受丁○○、丙○○之騙，乃陷於錯誤，將第
    三人（其母）之不動產文件交由代書辦理移轉登記及設定抵
    押貸款，丁○○、丙○○因而詐得貸款，被告二人所犯，要
    係施用詐術使人將第三人之物交付之詐欺罪。被告二人就本
    件詐欺犯行，有犯意之聯絡及行為之分擔，均為共同正犯。
    被告二人利用鍾文魁遂行本件犯行，為間接正犯。
六、原審認被告二人罪證明確，因予論罪科刑，固非無見，惟原
    判決不及比較適用增訂刑法施行法第一條之一之規定，容有
    未洽。被告等上訴意旨，均仍執陳詞，否認犯罪，並指摘原
    判不當，雖無理由，然原判決既有可議，自屬無可維持，應
    由本院依法將原判決撤銷改判，以期適法，爰審酌丁○○有
    詐欺、偽造文書之前科，有其臺灣高等法院全國前案記錄表
    可查，素行不佳，被告二人各有正當工作，不思以正途獲得
    錢財，竟以詐術騙取他人財物，實屬不該，彼等犯後設詞狡
    飾，並無悔意，犯後態度不佳，被告二人所詐得之款項已花
    用罄盡，告訴人之損失不菲，被告二人迄未填補告訴人之損
    失，而當告訴人乙○○發現異狀，要求解決時，丁○○未立
    即歸還款項，毫無填補損害之誠意，猶將款項挪為他用，事
    後並與丙○○巧立借款切結書之名目，以掩蓋犯行，行徑惡
    劣，及丁○○於本件詐欺犯行，立於主導之地位，情節較重
    ，丙○○基於配合之地位，情節較輕，以及被告二人之家庭
    、工作、學歷等一切情狀，分別就被告丙○○量處有期徒刑
    一年八月；就被告丁○○量處有期徒刑二年二月。
七、末查被告丙○○未曾受有期徒刑以上刑之宣告，有臺灣高等
    法院被告全國前案紀錄表在卷足憑。兼以案發後已頗表悔意
    ，復與告訴人甲○○○達成和解，並同意訂金三十萬元由被
    害人沒收，另賠償損害四十萬元，以及允諾其還清貸款後，
    將所有權移轉登記回復為被害人，有和解書在卷可稽，告訴
    人乙○○亦到庭同意接受其條件，告訴人甲○○○亦具求狀
    請求給予緩刑，以勵其自新。歷經此次偵審程序，當知警惕
    ，信無再犯之虞。本院因認其所受刑之宣告，以暫不執行為
    適當，爰併予宣告緩刑四年，以勵自新。
據上論斷，應依刑事訴訟法第三百六十九條第一項前段、第三百
六十四條、第二百九十九條第一項前段，刑法第三百三十九條第
一項、第二十八條、第七十四條第一項第一款，罰金罰鍰提高標
準條例第一條前段規定，判決如主文。
本案經檢察官蘇南桓到庭執行職務。
中    華    民    國  九十五  年    七    月  四    日
                    刑事第二庭  審判長法  官  葉居正
                                      法  官  莊俊華
                                      法  官  李文福
以上正本證明與原本無異。
不得上訴。
                                      書記官  李良倩
中    華    民    國  九十五  年    七    月  四    日
附錄本案論罪科刑法條全文：
中華民國刑法第三百三十九條
意圖為自己或第三人不法之所有，以詐術使人將本人或第三人之
物交付者，處五年以下有期徒刑、拘役或科或併科一千元以下罰
金。
以前項方法得財產上不法之利益或使第三人得之者，亦同。
前二項之未遂犯罰
之。


司法院資訊處製作；財團法人民間司法改革基金會備份。
